【裁判字號】    96,訴,1684
【裁判日期】    970710
【裁判案由】    強盜等
【裁判全文】
臺灣高雄地方法院刑事判決              96年度訴字第1684號
公  訴  人  臺灣高雄地方法院檢察署檢察官
被      告  戊○○
                    號
                    現於高雄看守所羈押中
被      告  丁○○
                    現於臺灣高雄看守所羈押中
上  2   人  本院公設辯護人黃秋葉
指定辯護人
上列被告等因強盜等案件，經檢察官提起公訴（96年度偵字第33
28號），本院判決如下：
    主  文
戊○○共同犯攜帶兇器強盜罪，累犯，處有期徒刑柒年陸月；又
共同犯攜帶兇器強盜罪，累犯，處有期徒刑柒年陸月；又犯竊盜
罪，累犯，處有期徒刑參月，減為有期徒刑壹月又拾伍日；應執
行有期徒刑拾肆年陸月。
丁○○共同犯攜帶兇器強盜罪，累犯，處有期徒刑柒年貳月；又
共同犯攜帶兇器強盜罪，累犯，處有期徒刑柒年貳月；應執行有
期徒刑拾肆年。
    事  實
一、戊○○曾於民國94年間因毒品危害防制條例案件，經法院判
    處有期徒刑8 月確定，於94年12月6 日縮刑期滿執行完畢，
    丁○○曾於94年間因毒品危害防制條例案件，經法院判處有
    期徒刑9 月確定，於95年1 月17日縮短刑期執行完畢。詎均
    不知悔改，復為下列行為：（一）戊○○駕駛其母親乙○○
    所有車號ZP-9792 號自小客車，搭載丁○○，於95年11月11
    日2 時許，行經高雄市○○區○○路390 巷巷口（靠近高雄
    大學）時，見成年情侶丙○○、己○○在ZX-4826 號自小客
    車內約會，車窗未關，戊○○即提議強盜對方財物，經丁○○同意後，2 人遂共同意圖為自己不法之所有，並基於強盜
    他人財物之犯意聯絡，分別戴黑色鴨舌帽及黑色口罩（均未
    扣案），推由戊○○先駕車停放於該車駕駛座旁後，丁○○
    持戊○○所有，客觀上可對人之生命、身體造成傷害，可為
    兇器使用之玩具手槍1 把（未扣案）下車，指向丙○○頭部
    ，同時戊○○另持其所有瑞士刀1 把（未扣案）朝己○○頭
    部附近比劃，並大聲吆喝搶劫等脅迫之方法，喝令丙○○、
    己○○交出身上財物，致使丙○○、己○○不能抗拒，而依
    戊○○與丁○○指示交出身上財物（丙○○部分有現金新台
    幣400 元、NO KIA廠牌2600型行動電話1 支「序號：000000
     0000000000 」，己○○部分有現金2000元、汽車鑰匙1 付
    ）予戊○○、丁○○。得手後，兩人將現金平分花用，手機
    則於95年11月間，由戊○○在高雄縣彌陀鄉樂安公園旁，出
    售予不知情之孫志賢，汽車鑰匙則由戊○○丟棄於距離案發
    現場約30餘公尺之路上，已經丙○○撿回。（二）戊○○駕
    駛前開車號ZP-9 792號自小客車，乘載丁○○，於95 年11
    月12日1 時40分許，行經高雄市○○區○○街3 號前，見甲○○獨自1 人正停好機車，準備步行進入大樓內時，2 人遂
    共同意圖為自己不法之所有，並基於強盜他人財物之犯意聯
    絡，分別戴上開黑色鴨舌帽及黑色口罩，由戊○○駕車逼近
    甲○○後，再由丁○○持客觀上足以對人之生命、身體造成
    傷害，可為兇器使用之電擊棒1 支（未扣案）下車，以該電
    擊棒抵住甲○○左肩部之脅迫方法，致使甲○○不能抗拒，
    而強取走甲○○所有之皮包1 只（內有NOKIA 廠牌7270 型
    行動電話1 支「手機序號：00000000 0000000」、現金2000
    餘元、證件）得逞。得手後，兩人將現金平分花用，手機由
    戊○○於95年11月間，由戊○○出售予不知情之孫志賢，證
    件則丟棄於中正橋下。
二、戊○○另意圖為自己不法之所有，於96年1 月中旬某日凌晨
    2 、3 時許，在高雄縣鳳山市某處，徒手竊取曾繁城所有，
    懸掛於車號WJ-9743 號自小客車上之車牌2 面得逞。得手後
    將竊得車牌懸掛前開車號ZP-9792 號自小客車上使用。
三、嗣為警循線查獲孫志賢持有上開贓物手機並扣押之，再循線
    查獲戊○○、丁○○涉有強盜罪嫌後，持檢察官簽發之拘票
    拘提到案，經戊○○同意後實施搜索，扣押WJ-9743 號車牌
    2 面。
四、案經高雄市政府警察局左營分局移送台灣高雄地方法院檢察
    署檢察官偵查起訴。
    理  由
壹、證據能力部分：
一、有證據能力部分：（一）按被告以外之人於偵查中向檢察官
    所為之陳述，除顯有不可信之情況者外，得為證據，刑事訴
    訟法第159 條之1 第2 項定有明文。經查本件證人即被害人
    甲○○、證人即共犯戊○○、丁○○於偵查中向檢察官所為
    之陳述，已依法於檢察官訊問前具結，可擔保其係據實陳述
    ，本院亦查無檢察官有以不正方法取證之情事，足認上開證
    人於偵查中向檢察官所為之陳述，並無任何顯有不可信之情
    況，應具有證據能力，自得為本件認定犯罪事實之證據。（
    二）按被告以外之人於審判外之陳述雖不符刑事訴訟法第15
    9 條之1 至之4 等4 條之規定，而經當事人於審判程序同意
    作為證據，法院審酌該言詞陳述或書面陳述作成時之情況，
    認為適當者，亦得為證據，刑事訴訟法第159 條之5 第1 項
    定有明文。其立法意旨在於傳聞證據未經當事人之反對詰問
    予以核實，原則上先予排除，惟若當事人已放棄反對詰問權
    ，於審判程序中表明同意該等傳聞證據可作為證據，基於尊
    重當事人對傳聞證據之處分權，及證據資料愈豐富，愈有助
    於真實發見之理念，且強化言詞辯論主義，使訴訟程序得以
    順暢進行，上開傳聞證據亦具有證據能力。經查本件證人即
    共犯戊○○、丁○○及證人孫志賢於警訊中所為之陳述，其
    性質雖屬傳聞證據，又查無符合同法第15 9條之1 至之4等
    前4 條之情形，但其等所為之上開警訊筆錄內容，經檢察官
    、被告及辯護人於審判期日同意將其等之陳述作為證據，本
    院審酌其等於警訊之陳述與待證事實具有關聯性，作為本案
    之證據亦屬適當，爰認其等於警訊中之證言均具有證據能力
    ，而得作為本件認定犯罪事實之證據。（三）又按除顯有不
    可信之情況外，公務員職務上製作之紀錄文書、證明文書，
    亦得為證據，刑事訴訟法第159 條之4 第1 款定有明文。本
    件警卷所附之搜索扣押筆錄、扣押物品目錄表、贓物認領保
    管單及車輛竊盜、車牌失竊資料個別查詢報表─查詢車牌認
    可資料1 等，均屬公務員於其職務上製作之紀錄文書、證明
    文書，亦查無何顯不可信之情形，均具有證據能力，而得作
    為本件認定犯罪事實之證據。
二、無證據能力部分：按被告以外之人於審判外之言詞或書面陳
    述，除法律有規定者外，不得作為證據，刑事訴訟法第159
    條第1 項定有明文。經查，證人即被害人甲○○、丙○○、
    己○○於警訊中所為之陳述，係審判外之陳述，又無其他法
    律規定具有證據能力之情形，核之上開說明，應無證據能力
    不得作為本件認定犯罪事實之證據。
貳、實體部分：
一、訊之被告戊○○、丁○○對於上開由被告丁○○持玩具手槍
    共同強盜被害人丙○○、己○○財物，及上開2 人共同奪取
    被害人甲○○皮包等情，被告戊○○對於上開竊取WJ-9743
    號車牌2 面等情，固均不諱言，惟均矢口否認有何在強盜被
    害人丙○○、己○○財物時，被告戊○○有持瑞士刀，及奪
    取被害人甲○○皮包時被告丁○○有持電擊棒等犯行，辯稱
    ：強盜被害人丙○○、己○○財物時，被告戊○○並未持瑞
    士刀，而奪取被害人甲○○皮包時，被告丁○○並未使用電
    擊棒，係搶奪皮包並非強盜等語。惟查，本件（一）被告2
    人共同攜帶兇器強盜被害人丙○○、己○○部分：業據證人
    即共犯丁○○於警訊時證述稱：戊○○同時拿1 把瑞士刀站
    在女生（即己○○）座位車門旁，叫女生拿錢出來等語明確
    （見警一卷第20頁），並於偵查中證述稱：伊下車後拿假槍
    對著男（指丙○○）的比，戊○○帶瑞士刀對著女（指己○○）的比等語明確（見偵卷第31─32頁），參之證人即共犯
    丁○○與被告戊○○共犯本件強盜之罪，其並無假造被告戊○○持瑞士刀之事實以誣陷被告戊○○，並反使其與被告戊○○強盜犯行嚴重性因而加重之理，其所證述之內容應可採
    信；又證人即被害人丙○○於審理中證述稱：案發時1 人持
    玩具手槍東西押住伊，另1 人持瑞士刀在己○○面前比劃揮
    舞等語明確（見審卷第290 頁），顯見被告戊○○在強盜被
    害人丙○○、己○○時確有持瑞士刀向被害人己○○比劃之
    犯行；另證人即共犯戊○○則於偵查中證述稱：丁○○拿1
    把假槍指著男的（指丙○○）頭說錢快拿出來等語（見偵卷
    第29頁）；又被害人丙○○遭強盜之NOKIA 廠牌2600型行動
    電話（序號：0000000000000000），案發後係由被告戊○○
    持以出售予孫志賢，亦據證人孫志賢於警訊中證述明確（見
    警一卷第51、54頁），復有被害人丙○○出具之贓物認領保
    管單1 紙在卷可稽（見警一卷第106 頁）；從而，罪證明確
    ，被告2 人攜帶兇器強盜被害人丙○○、己○○財物部分犯
    行堪以認定。（二）被告2 人共同攜帶兇器強盜被害人甲○○部分：業據證人即被害人甲○○於偵查中證述稱：下班後
    伊要停機車，將包包從置物箱取出放在左肩，突然有一部銀
    色箱型車開過來，有一個男的用像是電擊棒的東西押住伊，
    發出ㄝㄝ的聲音，伊嚇到，其就搶走伊皮包............
    ....... 其先以類似電擊棒的東西頂住伊左肩，之後再搶走
    伊皮包等語無誤（見偵卷第61頁），復於本院審理中證述稱
    ：對方拿1 個東西抵住我的左肩後，才把我的皮包拿走等語
    明確（見審卷第178 頁），其雖又證稱：對方從伊的後面一
    下子就把皮包拿走，抵住與拿走皮包是同時的等語（見審卷
    第179 頁），惟其於審理中先後所述有所出入，且偵查中距
    案發時間較近，對於案發經過記憶應較為清悉，故證人即被
    害人甲○○於偵查中之證述內容應與事實較為相符，況一般
    人若使用工具取人財物，其應係先以工具抵住被害人，使被
    害人感受脅迫而不敢反抗後，再出手取出財物，始較合理，
    否則即直接出手取走財物即可，何須再持工具抵住被害人，
    因而被告丁○○應係以電擊棒先抵住被害人甲○○後，再行
    出手強盜其財物無誤；又被害人甲○○遭強盜之NOKIA 廠牌
    7270型行動電話（序號：000000000000000） ，係於案發後
    由被告戊○○持以出售予孫志賢，亦據證人孫志賢於警訊中
    證述明確（見警一卷第54頁），復有被害人甲○○出具之贓
    物認領保管單1 紙在卷可稽（見警一卷第107 頁）；從而，
    罪證明確，被告2 人攜帶兇器強盜被害人甲○○財物部分犯
    行堪以認定。（三）被告戊○○竊取車牌部分：有車輛竊盜
    、車牌失竊資料個別查詢報表─查詢車牌認可資料1 紙在卷
    可查（見警一卷第122 頁）；從而，罪證明確，被告戊○○
    竊取車牌部分犯行堪以認定。
二、按刑法第321 條第1 項第3 款之攜帶兇器竊盜罪，係以行為
    人攜帶兇器竊盜為其加重條件，此所謂兇器，其種類並無限
    制，凡客觀上足對人之生命、身體、安全構成威脅，具有危
    險性之兇器均屬之，且衹須行竊時攜帶此種具有危險性之兇
    器為已足，並不以攜帶之初有行兇之意圖為必要（最高法院
    79年度台上字第5253號判例參照），本件瑞士刀、電擊棒本
    足以傷害人體，而玩具手槍雖不能擊射、然亦屬硬性材質，
    客觀上均足對人之生命、身體安全構成威脅，具有危險性，
    3 者均自屬兇器；又按強盜罪之強暴、脅迫，以所施用威嚇
    之程度，客觀上足以壓抑被害人之意思，致使不能抗拒為已
    足，至施用之威嚇手段，客觀上是否足以壓抑被害人之意思
    自由，應依一般人在同一情況下，其意思自由是否因此受壓
    制為斷，不以被害人之主觀意思為準（最高法院87年度台上
    字第3705號判決意旨參照），又強盜罪之強暴、脅迫，只須
    抑壓被害人之抗拒或使被害人身體上、精神上處於不能抗拒
    之狀態為已足，其暴力縱未與被害人身體接觸，仍無礙於強
    盜罪責之成立（最高法院89年度台上字第3035號判決意旨參
    照），且縱令被害人實際無抗拒行為，仍於強盜罪之成立，
    不生影響（最高法院30年上字第3023號判例要旨參照），本
    件被告2 人分別持上開客觀上足對人之生命、身體、安全構
    成威脅，具有危險性之玩具手槍及瑞士刀，威逼被害人丙○○、己○○，嚇令其等交出財物，且當時被害人丙○○、己○○身處空曠偏辟之處求救不易，又被告丁○○持電擊棒，
    抵住被害人甲○○，且被害人甲○○當時1 弱女子且身處夜
    間暗處，依當時之客觀情況，均已經足使被害人等意思自由
    喪失，且已達不能抗拒之程度。是核被告戊○○所為，係分
    別犯刑法第330 條第1 項加重強盜罪及刑法第320 條第1 項
    竊盜罪；被告丁○○所為，係分別犯刑法第330 條第1 項加
    重強盜罪。被告2 人就上開2 次加重強盜犯行，彼此間有犯
    意之聯絡與行為之分擔，均應論以共同正犯。被告2 人分別
    曾受上開有期徒刑之執行，有其等台灣高等法院被告前案紀
    錄表各1 份在卷可查，其等於執行完畢後5 年故意內再犯本
    件有期徒刑以上之罪，為累犯，均應依刑法第47條第1 項規
    定加重其刑。又被告戊○○所為上開2 次加重強盜及1 次竊
    盜之犯行，及被告丁○○上開所為2 次加重強盜之犯行，犯
    意個別，行為互異，均應予分論併罰。審酌被告2 人正值青
    壯，不思以正途賺取財物，竟持瑞士刀、玩具手槍及電擊棒
    等物，在公共場所強取他人之財物，所為嚴重危害社會治安
    ，惡性重大，被告戊○○提供作案車輛且提議強盜惡性較被
    告丁○○為重，惟念其等犯後坦承部分犯行，態度尚可，且
    在強盜他人財物過程中並未進一步傷害被害人之身體，犯罪
    所得尚非鉅大等一切情狀，分別量處如主文所示之刑，並定
    其應執行之刑。被告戊○○部分其上開所犯竊盜罪，犯罪時
    間係在96年4 月24日以前，合於中華民國96年犯罪減刑條例
    第2 條第1 項第3 款規定，應將宣告刑減2 分之1 ，並與其
    餘加重強盜罪部分所量處之刑，定其應執行之刑。又本件被
    告2 人作案之瑞士刀、玩具手槍、電擊棒、黑色鴨舌帽及黑
    色口罩均非違禁物，且瑞士刀、玩具手槍、黑色鴨舌帽及黑
    色口罩業經被告2 人丟棄而滅失，業據被告丁○○於警訊中
    陳明（見警一卷第21頁），電擊棒未經扣案，為免執行之困
    難，均不予宣告沒收。
據上論斷，應依刑事訴訟法第299 條第1 項前段，刑法第28條、
第330 條第1 項、第320 條第1 項、第47條第1 項、第51條第5
款，中華民國96年罪犯減刑條例第2 條第1 項第3 款、第11條、
判決如主文。
中    華    民    國    97    年    7     月    10    日
                  刑事第四庭    審判長法  官  陳  箐
                                      法  官  鄭凱文
                                      法  官  林俊寬
以上正本證明與原本無異。
如不服本判決應於收受本判決後10日內向本院提出上訴書狀，並
應敘述具體理由，如未敘述上訴理由者，應於上訴期間屆滿後20
日內補提理由書狀於本院（均須按他造當事人之人數附繕本）「
切勿逕送上級法院」。
中    華    民    國    97    年    7     月    11    日
                                      書記官  林香如
附錄法條：
中華民國刑法第330條
（加重強盜罪）
犯強盜罪而有第321 條第1 項各款情形之一者，處7 年以上有期
徒刑。
前項之未遂犯罰之。
中華民國刑法第320條
（普通竊盜罪、竊佔罪）
意圖為自己或第三人不法之所有，而竊取他人之動產者，為竊盜
罪，處5 年以下有期徒刑、拘役或5 百元以下罰金。
意圖為自己或第三人不法之利益，而竊佔他人之不動產者，依前
項之規定處斷。
前二項之未遂犯罰之。


司法院資訊處製作；財團法人民間司法改革基金會備份。
